【裁判字號】    95,上訴,1303
【裁判日期】    950822
【裁判案由】    違反毒品危害防制條例
【裁判全文】
臺灣高等法院高雄分院刑事判決        95年度上訴字第1303號
上  訴  人  臺灣高雄地方法院檢察署檢察官
被      告  甲○○
                    現於臺灣高雄女子監獄
上列上訴人因被告違反毒品危害防制條例案件，不服臺灣高雄地
方法院95年度訴字第1374號中華民國95年5 月26日第一審判決（
起訴案號：臺灣高雄地方法院檢察署95年度毒偵緝字第240 號）
，提起上訴 (移送併辦案號: 臺灣臺南地方法院檢察署95年度毒
偵字第1626號)， 本院判決如下：
    主  文
原判決撤銷。
甲○○連續施用第一級毒品，累犯，處有期徒刑壹年。又連續施
用第二級毒品，累犯，處有期徒刑伍月。應執行有期徒刑壹年
月。
    事  實
一、甲○○於民國86年間，因違反肅清煙毒條例案件，分別經臺
    灣高雄地方法院以86年度訴字第3350號判處有期徒刑7 月及
    86年度訴字第3550號判處有期徒刑3 年4 月確定，嗣經定其
    應執行為有期徒刑3 年9 月，於90年2 月23日縮短刑期假釋
    出監，於91年8 月31日假釋保護管束期滿，未被撤銷假釋而
    以已執行完畢論。又曾於91年間因施用毒品案件，經原審法
    院裁定送觀察、勒戒後，認有繼續施用毒品之傾向，復經原
    審法院裁定送強制戒治，嗣經停止戒治、撤銷停止戒治程序
    ，於93年8 月9 日強制戒治期滿釋放出所。詎甲○○仍不知
    悔改，於強制戒治執行完畢釋放後5 年內，分別基於施用第
    一級毒品海洛因及第二級毒品甲基安非他命之概括犯意：
  (一)甲○○自94年10月底起至94年11月28日晚上止，在其高雄市
    小港區○○○路156 號住處，連續施用第一級毒品海洛因及
    第二級毒品甲基安非他命多次。嗣為警採尿送驗後查獲。
  (二)甲○○因案通緝，逃亡在外，仍延續先前概括之犯意，在其
    日常生活之隱蔽處所，施用第一級毒品海洛因及第二級毒品
    甲基安非他命多次。於95年4 月11日15時40分許，在臺南縣
    永康市○○路258 號4 樓之17，因毒品案件通緝為警查緝到
    案，嗣經其同意，於95年4 月11日18時許採尿送驗，檢出嗎
    啡及甲基安非他命均呈陽性反應。
二、案經臺南市警察局第六分局移送台灣高雄地方法院檢察署檢
    察官偵查起訴及台灣台南地方法院檢察署移送併案審理。
    理  由
一、訊據被告甲○○直承連續施用第一級毒品海洛因、第二級毒
    品安非他命，於原審法院審理時及警訊、偵查中亦各同此供
    承無異，且被告經警2 次查獲之時所採集之尿液，經送鑑驗
    ，均呈嗎啡、甲基安非他命之陽性反應，有長榮大學94年12
    月13日、95年4 月20日濫用藥物確認報告2 件可稽（見警卷
    第5 頁、臺灣臺南地方法院檢察署95年度毒偵字第1626號卷
    第5 頁）。按海洛因係嗎啡經化學合成之半人工合成品，藥
    （毒）性倍於嗎啡，其經施用進入人體，藉人體解毒系統之
    代謝作用而分解成藥（毒）性較低之嗎啡於24小時內排出體
    外，故於施用海洛因者之尿液中，可檢出嗎啡煙毒反應，且
    一般施用者，於施用72小時後，仍可被檢出嗎啡反應，有行
    政院衛生署藥物食品檢驗局81年2 月8 日（81）藥檢壹字第
    001156號函及憲兵司令部80年5 月7 日鑑驗字第1746號函可
    按。又依醫學臨床實驗，甲基安非他命在體內經去甲基代謝
    成安非他命，安非他命經去氨基成苯酮後氧化成苯酸，結合
    尿甘酸後由腎臟排除，正常時約有70% 之未代謝安非他命在
    24小時內由尿液排出，逾48小時，即難檢出。經行政院衛生
    署藥物食品檢驗局80年5 月13日藥檢壹字第44942 號函敘綦
    詳。又按被告之自白，非出於強暴、脅迫、利誘、詐欺、疲
    勞訊問、違法羈押或其他不當方法，且與事實相符者，得為
    證據，刑事訴訟法第156 第1 項定有明文。亦即被告之自白
    係出於自由意思，且與事實相符者，即有證據能力，本件被
    告迭次自白係出於自由意志，自得採為本件判決之基礎。又
    刑事訴訟法第159 條之4 規定: 「除前三條之情形外，下列
    文書亦得為證據：一除顯有不可信之情況外，公務員職務上
    製作之紀錄文書、證明文書。二除顯有不可信之情況外，從
    事業務之人於業務上或通常業務過程所須製作之紀錄文書、
    證明文書。三除前二款之情形外，其他於可信之特別情況下
    所製作之文書。」，本件上揭衛生署函、憲兵司令部函、長
    榮大學濫用藥物確認報告，或係公務員職務上製作之文書或
    係從事業務之人於業務上或通常業務過程所須製作之文書，
    經查亦無顯不可信之情況，上開文書應具有證據能力。綜合
    上揭各證據資料研析，足認被告之自白連續施用第一、二級
    毒品，與事實相符，應堪採信。
二、按犯毒品危害防制條例第10條之罪，經觀察勒戒後，認有繼
    續施用毒品之傾向者，應由檢察官聲請法院裁定令入戒治處
    所施以強制戒治，強制戒治期滿，應由檢察官為不起訴處分
    。經強制戒治執行完畢釋放後，5 年內再犯毒品危害防制條
    例第10條之罪，依92年1 月9 日修正施行之毒品危害防制條
    例第23條第2 項規定意旨，應由檢察官偵查起訴。被告甲○
    ○於91年間因施用毒品案件，經原審法院裁定送觀察、勒戒
    後，認有繼續施用毒品之傾向，復經原審法院裁定送強制戒
    治，嗣經停止戒治、撤銷停止戒治程序，於93年8 月9 日強
    制戒治期滿釋放出所，有臺灣高等法院被告全國前案紀錄表
    1 紙附卷可查，被告於觀察、勒戒執行完畢後5 年內再犯施
    用毒品之罪，本件事證明確，被告上揭連續施用第一級毒品
    海洛因及連續施用第二級毒品安非他命之犯行洵堪認定，應
    予依法論科。
三、按海洛因係毒品危害防制條例第2 條第2 項第1 款所稱之第
    一級毒品，甲基安非他命係同條項第2 款所稱之第二級毒品
    ，均不得非法持有、施用。核被告所為，係犯毒品危害防制
    條例第10條第1 項之施用第一級毒品罪及同條第2 項之施用
    第二級毒品罪。其持有第一、二級毒品後進而施用，其持有
    之低度行為，應為施用之高度行為所吸收，不另論罪。被告
    先後多次分別施用第一級、第二級毒品之犯行，各均時間緊
    接，機會同一，分別觸犯構成要件相同之罪名，顯各係基於
    概括犯意反覆為之，爰各依連續犯之規定，論以一罪，並各
    加重其刑。被告甲○○於86年間，因違反肅清煙毒條例案件
    ，分別經臺灣高雄地方法院以86年度訴字第3350號判處有期
    徒刑7 月及86年度訴字第3550號判處有期徒刑3 年4 月確定
    ，嗣經定其應執行為有期徒刑3 年9 月，於90年2 月23日縮
    短刑期假釋出監，於91年8 月31日假釋保護管束期滿，未被
    撤銷假釋而以已執行完畢論。有被告前案紀錄表乙紙附卷可
    稽，茲於五年以內再故意犯本件有期徒刑以上之罪，不論依
    修正前之刑法第47條，或修正後之刑法第47條第1 項之規定
    ，均構成累犯，對被告而言並無有利或不利之情形，自不生
    新舊法比較之問題，應逕依修正前之刑法第47條，論以累犯
    ，並加重其刑。又被告所犯上開2 罪間，犯意各別，罪質互
    異，應予分論併罰。檢察官雖僅就被告如事實欄「(一)」所示
    之犯罪行為起訴，餘者未於起訴書中敘及，但連續犯為裁判
    上一罪，檢察官就犯罪事實一部起訴，依刑事訴訟法第 267
    條規定，其效力及於全部，法院自屬有權全部審判。被告行
    為後，刑法第56條連續犯之規定，業於94年2 月2 日修正公
    布刪除，並於95年7 月1 日施行，則被告之犯行，因行為後
    新法業已刪除連續犯之規定，此刪除雖非犯罪構成要件之變
    更，但顯已影響行為人刑罰之法律效果，自屬法律有變更，
    依新法第2 條第1 項規定，比較新、舊法結果，仍應適用較
    有利於被告之行為時法律即舊法論以連續犯（最高法院95年
    第8 次刑事庭會議決議參照）。
四、原審為科刑之判決，固非無見，惟(一)原審不及比較新舊法律
    ，自有未合。(二)原判決對於屬起訴效力所及而未於起訴書中
    敘及之部分不及審酌，亦有未洽。檢察官執「(二)」部分意旨
    上訴並移送併辦，為有理由。應由本院撤銷改判，爰審酌被
    告係累犯，又因施用毒品經強制戒治程序，竟不知戒惕，再
    次施用第一級、第二級毒品，無視於毒品對於自身健康之戕
    害及國家對於杜絕毒品犯罪之禁令，其顯無戒斷之決心，然
    念及被告於法院審理時坦承犯行，態度良好，其施用毒品並
    無危害他人，及被告施用毒品之方式、期間、次數等一切情
    狀，分別量處如主文所示之刑，並定其應執行刑 (原審審酌
    之範圍較小，檢察官移送併辦之後，本院審酌之範圍較大，
    自應量處較原審為重之刑)。被 告行為後，刑法第51條業於
    民國94 年2月2 日修正公布，並於95年7 月1 日施行，修正
    前刑法第51條規定：「數罪併罰，分別宣告其罪之刑，依左
    列各款定其應執行者：」其中第5 款規定：「宣告多數有期
    徒刑者，於各刑中之最長期以上，各刑合併之刑期以下，定
    其刑期。但不得逾二十年。」修正後刑法第51條第5 款規定
    ：「宣告多數有期徒刑者，於各刑中之最長期以上，各刑合
    併之刑期以下，定其刑期。但不得逾三十年。」比較結果，
    修正後刑法並非較有利於行為人，依刑法第2 條第1 項前段
    之規定，仍應依修正前刑法，定其應執行之刑。
據上論斷，應依刑事訴訟法第369 條第1 項前段、第364 條、第
299 條第1 項前段，毒品危害防制條例第10條第1 項、第2 項，
刑法第2 條第1 項、第11條、修正前之刑法第47條、第56條、第
51條第5 款，判決如主文。
本案經檢察官彭南雄到庭執行職務。
中    華    民    國    95    年    8     月    22    日
                  刑事第二庭    審判長法  官  林正雄
                                      法  官  黃壽燕
                                      法  官  陳啟造
以上正本證明與原本無異。
第二級毒品安非他命部分，不得上訴。
第一級毒品海洛因部分如不服本判決應於收受本判決後10日內向
本院提出上訴書狀，其未敘述上訴理由者，並得於提起上訴後10
日內向本院補提理由書狀（均須按他造當事人之人數附繕本）「
切勿逕送上級法院」。
中    華    民    國    95    年    8     月    23    日
                                      書記官  黃琳群
附錄本判決論罪科刑法條：
毒品危害防制條例第10條第1 項、第2 項
施用第一級毒品者，處 6 月以上 5 年以下有期徒刑。
施用第二級毒品者，處 3 年以下有期徒刑。


司法院資訊處製作；財團法人民間司法改革基金會備份。
